臺北高等行政法院判決
　　　　　　　　　　　　　　　　　　 93年度訴字第1358號
　　　　　　　　　　　　　　　.
原　　　告　甲○○
　　　　　　送達代收人乙○○
被　　　告　交通部公路總局
代　表　人　陳晉源（局長）
訴訟代理人　丙○○
上列當事人間因汽車運輸業管理規則事件，原告不服交通部中華
民國93年2月18日交訴字第0920072860號訴願決定，提起行政訴
訟。本院判決如下：
　　主  文
原告之訴駁回。
訴訟費用由原告負擔。
　　事  實
一、事實概要：原告於92年10月21日12時許，駕駛其所有SL－
    0239號自用小客車，行經桃園縣八德市○○路562號前，遭
    桃園地區監警聯合稽查小組（以下簡稱稽查小組）查獲其有
    未經許可擅自經營汽車運輸業之情形，而掣發交竹監字第
    590100260號通知單予以舉發，移由被告所屬新竹區監理所
    審理結果，認原告違反汽車運輸業管理規則（以下簡稱管理
    規則）第138條第1項、公路法第77條第2項規定，被告乃於
    92年10月31日以 (自)字第106501號處分書，處原告新台幣
    （下同）5萬元罰鍰，並吊扣違規營業之自用小客車SL－02
    39號車輛牌照2個月。原告不服，提起訴願，亦遭決定駁回
    ，遂向本院提起行政訴訟。
二、兩造聲明：
　(一)原告聲明：
    1.訴願決定、原處分均撤銷。
    2.訴訟費用由被告負擔。
　(二)被告聲明：
    1.駁回原告之訴。
    2.訴訟費用由原告負擔。
三、兩造爭點：本件原告是否有未經許可，即擅自攬客經營汽車
              運輸業之事實？
　(一)原告主張之理由：
    本件原告於92年10月21日上午7點30分接獲來電顯示為00－
    0000000之電話，對方表示10點30分要自大湳郵局搭載至台
    中，報價車資2,300元，嗣後該名乘客復表示約定時間延後
    為11點，因來電未顯示號碼，為方便聯絡，乃向其詢問手機
    號碼，惟遭拒絕；至11點20分，因未見該名乘客，遂撥打00
    －0000000之號碼查詢，對方卻說其係仲介公司，無人要搭
    車，嗣於11點30分有不認識之客人上車，因原告及該乘客均
    內急，乃依該名乘客指示，往八德交流道方向行駛，欲至交
    流道旁之加油站如廁。原告駕車行駛約500公尺後，雖未違
    規，仍遭警車由後方超越攔下，因原告內急，乃向診所借廁
    所，卻未見該名乘客下車，且警方筆錄原記載原告係由八德
    至交流道，卻又擅自更改係由八德至台中，並以威脅口吻逼
    迫原告簽名。準此，種種跡象顯示原告係遭警方及稽查小組
    設計陷害，且原告與乘客並不認識，未期約要價，該名乘客
    僅因內急而搭乘順風車，原告並未收取任何車資，另稽查人
    員執行公務之方式與態度是否適當致影響處分之正當性，亦
    令人質疑，是原處分以原告違規攬客營業，由八德至台中載
    客1名，期約要價2,300元為由，核處原告罰鍰5萬元，並吊
    扣該違規營業車輛牌照2個月，顯有違誤，應予撤銷。
  (二)被告答辯之理由：
    1.按「本法所用名詞定義如左．．．11.汽車或電車運輸業
      ：指以汽車或電車經營客、貨運輸而受報酬之事業」、「
      公路汽車運輸，分自用與營業兩種」、「未依本法申請核
      准，而經營汽車或電車運輸業者，處新台幣5萬元以上15
      萬元以下罰鍰，並勒令其停業，其非法營業之車輛牌照並
      得吊扣2個月至6個月，或吊銷之」、「．．．與對汽車及
      電車運輸業之限制、禁止事項及其違反之罰鍰、吊扣、吊
      銷車輛牌照．．．等事項之規則，由交通部定之。」，公
      路法第2條第11款、第34條前段、第77條第2項及第79條第
      5項後段分別定有明文。次按「本規則依公路法第79條規
      定訂定之。」、「未經申請核准而經營汽車運輸業者，應
      依公路法第77條第2項之規定舉發。」，復分別為管理規
      則第1條、第138條第1項所明定。
    2.本件原告主張其和該名乘客互不相識，係因雙方內急，始
      應允搭載其至交流道加油站方便，未收取車資，而遭稽查
      小組攔下時，未見該名乘客下車方便，且稽查小組人員製
      作筆錄時擅自修改內容，原告顯係遭設計陷害云云。經查
      該名乘客坦承係以打電話方式叫車，車號SL－0239，由大
      湳到台中，車費2,300元，有稽查小組乘客談話紀錄附卷
      可稽，而筆錄記載事實與原告狀述其接獲電話，對方要到
      台中，報價2,300元，約在大湳郵局等情亦相符，是原告
      未經申請核准而經營汽車運輸業之事實，堪可認定。參照
      公路法第77條第2項規定，未經申請准許而經營汽車運輸
      業之處罰要件係以是否搭載乘客及當事人間就車資有無合
      意為據，尚不論行為人與乘客間有無認識或為熟識之朋友
      ，且若非事先聯絡妥當，何以乘客知曉車輛牌照號碼而自
      行上車，是原告所訴顯為卸責之詞。
    3.又原告稱因其與乘客均內急，故讓其搭載至交流道加油站
      方便，並未收取車資，更有違常理。查桃園大湳郵局位處
      鬧區，附近不乏銀行、商家加油站等可提供方便之處，大
      湳市場亦位近處，若原告不欲搭載乘客或內急，何以不直
      接拒絕乘客搭載，卻捨進求遠將乘客載至八德交流道。另
      原告懷疑本件係乘客與警方聯合設計陷害，惟警方與稽查
      小組人員係為執行公務之人，與原告互不認識，素無怨隙
      ，無由對其構陷攀誣，是原告之揣測實非可採。至監警聯
      合稽查小組談話筆錄，原告認係製作筆錄人員擅自更改筆
      錄一節，應係當場攔檢製作筆錄之人員參採乘客筆錄及現
      場情況，而認定違規事實據以更改，且其談話筆錄亦經原
      告審閱無訛後親筆簽名，其內容自堪確信真正。綜上所述
      ，原告所訴核不足採，應予駁回。
　　理  由
一、按「本法所用名詞定義如左．．．11.汽車或電車運輸業：
    指以汽車或電車經營客、貨運輸而受報酬之事業」、「公路
    汽車運輸，分自用與營業兩種」、「未依本法申請核准，而
    經營汽車或電車運輸業者，處新台幣5萬元以上15萬元以下
    罰鍰，並勒令其停業，其非法營業之車輛牌照並得吊扣2個
    月至6個月，或吊銷之」、「．．．與對汽車及電車運輸業
    之限制、禁止事項及其違反之罰鍰、吊扣、吊銷車輛牌照．
    ．．等事項之規則，由交通部定之。」，公路法第2條第11
    款、第34條前段、第77條第2項及第79條第5項後段分別定有
    明文。又按「本規則依公路法第79條規定訂定之。」、「未
    經申請核准而經營汽車運輸業者，應依公路法第77條第2項
    之規定舉發。」，復分別為管理規則第1條、第138條第1項
    所規定。
二、本件原告於92年10月21日12時許，駕駛其所有SL－0239號自
    用小客車，行經桃園縣八德市○○路562號前，遭稽查小組
    查獲其有未經許可，擅自攬客即訴外人李欣，而有經營汽車
    運輸業之情形，有被告所屬新竹區監理所舉發違反汽車運輸
    業管理事件通知單及被告所屬新竹區監理所中壢監理分站（
    原告）陳述單（影本）暨稽查小組乘客（李欣）談話記錄等
    附於原處分卷可稽。原告對上開陳述單及乘客談話記錄之真
    正並不爭執，亦不否認其確未持有職業駕駛執照及汽車營業
    牌照，即與乘客約定駛往地點及運送代價，而於前述時地遭
    查獲之事實，惟以其非主動招攬乘客，乃遭政府執法人員設
    計陷害，以釣魚方式引誘其違章等語資為主張。然查原告既
    非職業駕駛人，所有之小客車復無營業牌照，其本不得攬客
    經營汽車運輸業甚明，是其與乘客於電話中約定載送地點及
    金額在先，嗣亦如約前往載送，其有經營汽車運輸業之行為
    ，至為顯然，縱所稱係遭設計一節屬實，亦無解於其違章之
    成立。故被告依其所屬新竹區監理所之舉發違反汽車運輸業
    管理事件通知單，據以課處原告罰鍰，並吊扣其違規營業之
    自用小客車SL－0239號車輛牌照2個月，即非無憑。從而本
    件被告所為處分，揆諸首揭法條規定及前開說明，並無違誤
    ，訴願決定予以維持，亦稱妥適，原告徒執前詞，訴請撤銷
    ，為無理由，應予駁回。
據上論結，本件原告之訴為無理由，爰依行政訴訟法第98條第3
項前段，判決如主文。
中　　華　　民　　國　　94　　年　 　5　　月　 19  　 日
                    第二庭審判長  法    官  鄭忠仁
                                  法    官  蕭忠仁
                                  法    官  林育如
上為正本係照原本作成。
如不服本判決，應於送達後20日內，向本院提出上訴狀並表明上
訴理由，如於本判決宣示後送達前提起上訴者，應於判決送達後
20日內補提上訴理由書（須按他造人數附繕本）。
中　　華　　民　　國　　94　　年　 　5　　月　 19  　 日
      　　　　　　　　　　　　　　書 記 官　王俊權
